【裁判字號】    92,易,621
【裁判日期】    920516
【裁判案由】    違反動產擔保交易法
【裁判全文】
臺灣臺中地方法院刑事判決                          九十二年度易字第六二一號
    公  訴  人  臺灣臺中地方法院檢察署檢察官
    被      告  乙○○
右列被告因違反動產擔保交易法案件，經檢察官提起公訴（九十二年度偵緝字第六八
號），本院判決如左：
    主  文
乙○○動產擔保交易之債務人，意圖不法之利益，將標的物遷移，致生損害於債權人
，處有期徒刑捌月。
    事  實
一、乙○○於民國九十一年六月間，向裕信汽車股份有限公司（址設臺北縣蘆洲市○
    ○路二七九號，下稱裕信公司）購買車號５Ｔ－７４８６號自用小客車，並於同
    年七月二日，在臺北縣三重市○○○路一一六號，以前開自用小客車供台新國際
    商業銀行股份有限公司（下稱台新銀行）設定擔保債權金額新臺幣（下同）七十
    萬七千三百七十六元之動產抵押權，以擔保其於同日向台新銀行借款之本金及利
    息合計七十萬七千三百七十六元（借款本金為五十二萬元）。雙方約定本金及利
    息自九十一年八月二日起至九十五年七月二日止，共分四年四十八期清償，每個
    月一期，於每月二日付款，每期應給付本金及利息共一萬四千七百三十七元，標
    的物存放地點為臺中市○區○○○路三六七號十二樓之二八。在本金及利息未付
    清前，乙○○僅得依約占有使用，不得任意遷移或為其他處分，為動產擔保交易
    之債務人。詎乙○○於台新銀行將貸款本金五十二萬元撥付裕信公司以付清車款
    後，並未依約繳納任何本金及利息，旋即意圖不法之利益，於九十一年七月間某
    日，將標的物遷移約定存放地點，拒絕繳納本金及利息，且逃匿不知去向，致台
    新銀行追索無著而生損害。
二、案經台新國際商業銀行股份有限公司訴由臺灣臺中地方法院檢察署檢察官偵查起
    訴。
    理  由
一、訊據被告乙○○坦承於九十一年六月間，向裕信公司購買車號５Ｔ－７４８６號
    自用小客車，並於同年七月二日，以前開自用小客車供告訴人台新銀行設定擔保
    債權金額七十萬七千三百七十六元之動產抵押權，以擔保其於同日向台新銀行借
    款之本金及利息合計七十萬七千三百七十六元（借款本金為五十二萬元）。雙方
    約定本金及利息自九十一年八月二日起至九十五年七月二日止，共分四年四十八
    期清償，每個月一期，於每月二日付款，每期應給付本金及利息共一萬四千七百
    三十七元，標的物存放地點為臺中市○區○○○路三六七號十二樓之二八。且其
    於台新銀行將貸款本金撥付裕信公司以付清車款後，並未依約繳納任何本金及利
    息等情。惟矢口否認有為右揭動產擔保交易法第三十八條之動產擔保交易之債務
    人，意圖不利之利益，將標的物遷移，致生損害於債權人罪嫌，辯稱：伊本係遊
    民，因貪圖利益，受案外人羅進堂之利用，以伊名義向裕信公司購買車號５Ｔ－
    ７４８６號自用小客車，並以該車供告訴人設定動產抵押權，向告訴人借款繳納
    車款，羅進堂並允諾給與伊三萬元之代價，實則伊並無購車及借款之真意，該車
    於九十一年七月間即由羅進堂取走，且不知去向等語。惟查，被告以車號５Ｔ－
    ７４８６號自用小客車供告訴人設定擔保債權金額七十萬七千三百七十六元之動
    產抵押權，向告訴人借款五十二萬元本金繳納車款等情，有汽車貸款申請書、汽
    車貸款授信審核表（含驗車報告）、動產擔保交易動產抵押設定登記申請書、車
    輛動產抵押契約書附卷可稽，被告亦坦承確有親自於前開文件上簽名，堪認被告
    為動產擔保交易之債務人無訛。雖被告於本院審理時辯稱係因羅進堂允諾給與三
    萬元之代價，其始同意以自己名義購車及借款等語，然被告於檢察官偵查時係辯
    稱當初是裕信公司外務員甲○○允諾給伊十幾萬元之代價，伊始填寫前開貸款資
    料等語，前後辯詞已有不符。且被告確有於告訴人之承辦人員丙○○至被告之工
    作地點清大企業社親自拜訪並辦理對保時在場等情，業據證人丙○○、甲○○於
    本院審理時證述明確，並有台新銀行業務人員公司現場親訪報告及貸款人工作地
    點現場照片附卷可稽，而裕信公司交車時，被告亦確實在場點收車輛乙節，亦據
    證人甲○○於本院審理結證屬實，均足以證明被告即為實際購車及貸款之人。被
    告既為動產擔保交易之債務人，其未依約繳納本金及利息，復於九十一年七月間
    某日，將標的物即車號５Ｔ－７４８６號自用小客車遷移約定地點，其意圖不法
    之利益，將標的物遷移之主觀犯意，至為明顯。前開所辯容係飾卸之詞，不足採
    信，本案事證明確，被告犯行洵堪認定。
二、核被告乙○○所為，係犯動產擔保交易法第三十八條之動產擔保交易之債務人，
    意圖不法之利益，將標的物遷移，致生損害於債權人罪。爰審酌被告已有妨害兵
    役治罪條例之刑事前案紀錄，有臺灣高等法院被告全國前案紀錄表及臺灣臺中地
    方法院檢察署刑案資料查註紀錄表附卷可稽，堪認其品行不佳，並斟酌被告甫於
    辦妥設定動產抵押權，經告訴人核撥貸款付清車款之際，旋即意圖不法之利益，
    拒絕繳納本金及利息，並將標的物遷移，其犯罪動機及目的均非良善，雖犯罪手
    段尚稱平和，然告訴人所受損害非輕及被告犯後猶飾詞否認犯行之態度等一切情
    狀，量處如主文所示之刑，以示懲儆。
據上論斷，應依刑事訴訟法第二百九十九條第一項前段，動產擔保交易法第三十八條
，罰金罰鍰提高標準條例第一條前段，判決如主文。
中      華      民      國    九十二    年      五      月    十六      日
                              臺灣臺中地方法院刑事第三庭
                                      法  官  陳  得  利
右正本證明與原本無異。
如不服本判決，應於判決送達後十日內向本院提出上訴狀，上訴於臺灣高等法院臺中
分院( 須附繕本 )。
                                      書記官
中      華      民      國    九十二    年      五      月    二十一    日
附錄本案論罪科刑法條全文：
動產擔保交易法第三十八條
動產擔保交易之債務人，意圖不法之利益，將標的物遷移、出賣、出質、移轉、抵押
或為其他處分，致生損害於債權人者，處三年以下有期徒刑、拘役或科或併科六千元
以下之罰金。


司法院資訊處製作；財團法人民間司法改革基金會備份。
